臺灣臺中地方法院刑事判決　　　　　　　96年度易字第2910號
公　訴　人　臺灣台中地方法院檢察署檢察官
被　　　告　甲○○
上列被告因恐嚇案件，經檢察官提起公訴（95年度偵字第 25902
號），本院判決如下：
    主  文
甲○○意圖為自己不法之所有，以恐嚇使人將本人之物交付，未
遂，累犯，處有期徒刑捌月，減為有期徒刑肆月，如易科罰金，
以新臺幣壹仟元折算壹日。
    事  實
一、甲○○曾於民國84年間，因違反肅清煙毒條例、違反麻醉藥
    品管理條例及妨害自由等案件，經法院分別判處有期徒刑3
    年2 月、5月及6月，並定應執行3年10月確定，甫於91年2月
    18日縮刑期滿執行完畢，詎仍不知悔改。明知王枝能並未積
    欠其任何款項，竟於95年10月21日下午2 時許，與不知情之
    紀水源（業經檢察官為不起訴處分）一同前往王枝能位於台
    中縣龍井鄉○○路○ 段598巷3號之機車行內向王枝能稱：十
    幾年前積欠其丈人張粟新台幣（下同）9 萬元，尚餘7萬8千
    元未清償，要王枝能清償3萬元，並恐嚇稱：若給了3萬元就
    不會再來找王枝能，若不拿錢出來，一定讓王枝能後悔，要
    將王枝能的機車拿去賣等語，致使王枝能心生畏懼，並當場
    向紀煌華表示，目前沒那麼多錢，要甲○○10日後再來取款
    等語。事後經王枝能向張粟之子乙○○求證並無借款一事，
    王枝能乃於同年11月1 日中午12時50分許，於甲○○夥同不
    知情之紀水源再度前來機車行取款時，佯裝配合取出5 千元
    款項欲交付甲○○，並趁機報警，紀煌華因此遭趕到之員警
    當場查獲而未遂，並扣得王枝能欲交付予甲○○之5 千元現
    金。
二、案經台中縣警察局烏日分局報請臺灣臺中地方法院檢察署檢
    察官偵查起訴。
    理  由
一、訊據被告甲○○固坦承於95年10月21日曾前往被害人王枝能
    之機車行向王枝能要債，且於同年11月1 日中午前往取款之
    事實，惟矢口否認有何恐嚇取財之犯行，辯稱：王枝能確實
    於十幾年前向伊丈人張栗借款9 萬元，當初這筆款項係由伊
    給付予王枝能，後來王枝能只清償1萬2千元，尚積欠7萬8千
    元未清償，伊僅係要求王枝能清償上開債務，並未恐嚇王枝
    能云云。經查：
  (一)上揭犯罪事實，業據被害人王枝能於警詢時指稱：95年10月
    21日14時，紀煌華到我機車店說我欠他錢，並堅持要我把錢
    交給他，我因為沒有現金，紀煌華就說給我10天時間，如果
    不準備3萬元給他，他就會常常到我店裡要錢（警卷第11 頁
    ）等語甚詳。嗣於檢察官偵訊時仍堅稱：紀煌華說這次給了
    3 萬，下次就不會再來找我，若不拿錢出來，一定會讓我後
    悔，會把我機車拿走，東西拿去賣，口氣很兇很壞（偵查卷
    第18頁）等語（前開被害人王枝能於警詢及偵查中之指述，
    雖屬被告以外之人審判外之陳述，惟被告對於檢察官引用作
    為證據方法並不爭執，依刑事訴訟法第159 條之5第1項之規
    定，自有證據能力）。核與證人即王枝能之妻郭素香於偵訊
    時證述：甲○○於95年11月1 日中午12點多到我家（機車行
    ），他們2 人進來後，我先生就上樓拿錢下來給甲○○，我
    聽到紀煌華對我先生說今天拿這麼少錢是什麼意思，就把錢
    放在桌上等情節互核一致（偵查卷第18頁）。
  (二)被告固以前揭情詞置辯，惟查：
    1.被告辯稱王枝能積欠其借款之事實，迄無法提出確切之證
      據供本院查證。且證人即張栗之子乙○○於本院審理時已
      證稱：伊父親張栗之財務均由伊處理，父親從未提過借款
      給王枝能，並由被告代為給付一事。伊父親現在中風，我
      有問他，他搖頭表示沒有前開事實，伊也有問母親（即丙
      ○○），她也說不知道等語（本院96年8 月16日審理筆錄
      ）。則被告辯稱王枝能向張栗借款一事，已非無疑。
    2.又被告辯稱王枝能向張栗借款而由伊代為支付之時間，於
      警詢中供稱約10幾年前（警卷第5 頁），嗣於偵訊時則明
      確稱係82、83年間（偵查卷第19頁）。惟依被告之前科紀
      錄表顯示，被告曾於82年間因竊盜案件，經法院判處有期
      徒刑1年，自82年12月21日入監，並因之前已羈押折抵315
      日，而於83年1 月19日始執行完畢出獄。隨後又於84年間
      因違反肅清煙毒條例案件，經法院判處有期徒刑3年2月，
      自84年5月5日入監執行，此有臺灣高等法院被告前案紀綠
      表1 份在卷足參。則被告稱其代張栗支付借款予王枝能之
      時間，大部分在均監執行中，核與證人乙○○證述：被告
      素行不良，經常向外借貸，不曾有過工作，沒有收入等情
      相符 (本院96年8月16日審理筆錄)。則被告是否有資力代
      張栗支付借款予王枝能，亦屬可議。更遑論王枝能倘係向
      張栗借款，衡情，亦無必要由被告代為支付之理。
    3.另依被告所辯，王枝能倘積欠7萬8千元未清償，則以法定
      利率5%計算，10年之利息高達50%即3 萬9千元，本息合計
      至少11萬7千元，惟被告竟僅向王枝能要求清償3萬元，亦
      未要求任何利息。以王枝能案發當時係開設機車行，並非
      無資力之情況，被告又豈會輕易放棄剩餘之4萬8千元及法
      定利息而不向王枝能請求。綜上所述，被告辯稱王枝能積
      欠伊借款未還，應係矯飾卸責之詞，不足為採。
  (三)此外，王枝能既未積欠被告任何款項，竟仍於被告95年10月
    21日前往伊機車行時，允諾被告於10日後即同年月11 月1日
    付款，顯見王枝能必已遭受被告相當程度之恫嚇。再參以「
    不準備3 萬元，就會常常到店裡要」、「若不拿錢出來，一
    定會後悔，會把機車拿走，東西拿去賣」等語，確實係對他
    人生命及財產安全威嚇之詞，客觀上已足以令人心生畏懼。
    則被告對王枝能確實有恐嚇取財之行為，已臻明確。
二、按「刑法第346 條之恐嚇罪，係以恐嚇使人生畏怖心而交付
    財物為要件，故其交付財物，並非因畏怖心所致，其恐嚇尚
    非既遂，上訴人雖於17日以恐嚇使被害人心生畏怖心，而被
    害人於次日攜款前往交付，乃出於警察便利破案之授意，並
    非因其畏怖心所致，自應仍以恐嚇未遂論科」，最高法院42
    年台上字第440 號著有判例足資參照。本件被告於95年10月
    21日前往被害人王枝能機車行後，王枝能隨即與證人乙○○
    聯絡，並由乙○○向警方備案，王枝能並於被告同年11月 1
    日前往機車行取款時，佯裝配合，其實暗中報警等情，業據
    告訴人王枝能指述甚詳（偵查卷第19頁）。則被害人王枝能
    交付5 千元予被告，既係配合警方辦案，揆諸前揭判例意旨
    ，核被告所係應係犯刑法第346 條第3項（起訴書誤載為第2
    項）、第1 項之恐嚇取財未遂罪。被告已著手恐嚇行為之實
    施，惟未生取財之結果，為未遂犯，應依刑法第25條第2 項
    之規定，按既遂犯之刑減輕之。又被告曾於84年間，因違反
    肅清煙毒條例、違反麻醉藥品管理條例及妨害自由等案件，
    經法院分別判處有期徒刑3 年2月、5月及6月，並定應執行3
    年10月確定，甫於91年2 月18日縮刑期滿執行完畢，有臺灣
    高等法院被告前案紀錄表1份在卷可參，其於5年以內再故意
    犯
    本件有期徒刑以上之罪，為累犯，應依刑法第47條第1項之
    規定加重其刑，並先加重後減輕之。爰審酌被告素行不佳，
    不思以己力賺取所需，竟籍詞恐嚇被害人，強取財物，惡性
    非輕，且於犯後猶飾詞卸責，未見悔意，兼衡其犯罪之動機
    與手段等一切情狀，量處如主文所示之刑，以資懲儆。
三、又本件被告犯罪時間為95年10月21日，係在中華民國96年 4
    月24日以前，所犯之罪合於中華民國96年罪犯減刑條例第 2
    條第1項第3款所定減刑條件，應依法減輕其宣告刑2分之1後
    ，依同條例第9條之規定，諭知易科罰金之折算標準。
據上論斷，應依刑事訴訟法第299條第1項前段、第346條第3項、
第1項、第25條第2項、第47條第1項、第41條第1項前段，刑法施
行法第1條之1第1項、第2項前段，中華民國96年罪犯減刑條例第
2條第1項第3款、第7條、第9條，判決如主文。
中　　華　　民　　國　　96　　年　　10　　月　　25　　日
                  刑事第六庭  審判長法官  洪俊誠
                                    法官　唐敏寶
                                    法官  高英賓
上正本證明與原本無異。
如不服本判決，應於收送達後10日內向本院提出上訴書狀（應敘
述具體理由並附繕本）。
上訴書狀如未敘述理由，應於上訴期間屆滿後20日內補提理由書
於本院。
　                                書記官  司立文
中　　華　　民　　國　　96　　年　　10　　月　　25　　日
附錄論罪科刑法條：
中華民國刑法第346條
意圖為自己或第三人不法之所有，以恐嚇使人將本人或第三人之
物交付者，處6 月以上5年以下有期徒刑，得併科1千元以下罰金
。
以前項方法得財產上不法之利益，或使第三人得之者，亦同。
前二項之未遂犯罰之。
